【裁判字號】    96,訴,2799
【裁判日期】    970205
【裁判案由】    殺人未遂
【裁判全文】
臺灣板橋地方法院刑事判決              96年度訴字第2799號
公  訴  人  臺灣板橋地方法院檢察署檢察官
被      告  甲○○
選任辯護人  楊擴舉律師
            廖克明律師
上列被告因殺人未遂案件，經檢察官提起公訴（九十六年度偵字
第一一四二三號），本院判決如下：
    主  文
甲○○殺人未遂，處有期徒刑貳年拾月。扣案藍波刀壹把沒收。
    事  實
一、甲○○與乙○○原為男女朋友之關係，甲○○因不滿乙○○
    與之分手，竟基於殺人之犯意，預先在上衣內藏放藍波刀一
    把（非屬管制刀械），並在機車內放置日日春農藥一瓶，伺
    機向乙○○下手，嗣於民國九十六年五月十一日晚間六時許
    ，甲○○在臺北縣板橋市○○路上之廣福公園前見乙○○在
    該處運動，便先將所騎乘車牌號碼ＭＤＥ－０八六號重型機
    車停放在廣權路上，隨即上前向乙○○告稱：要分手沒那麼
    容易等語，乙○○遂與其相約前往他處再談，並跟隨甲○○
    身後前行，甲○○竟驟然轉身持預藏於衣內之藍波刀一把猛
    刺乙○○之腹部二下，又回停車處將前揭重型機車內之日日
    春農藥一罐取出，自行吞飲數口後，復承前開之殺人犯意，
    繼續朝乙○○猛刺數刀，並喊稱：要給妳死（臺語）等語，
    期間乙○○試圖以雙手抵檔甲○○之攻擊，因此致乙○○受
    有腹部穿刺傷併胃穿孔、右側胸部穿刺傷併氣血胸、左上肢
    多處深部割傷併活動性出血左腕關節神經肌肉損傷及韌帶斷
    裂、右上肢多處深部割傷併右小指動脈及神經斷裂等傷害，
    同時甲○○並企圖以手持日日春農藥灌食乙○○，惟因乙○
    ○始終緊閉雙唇，始未遭灌食任何農藥，適因巡邏員警余弘
    毅及其同事經過，當場制伏甲○○將之逮捕，並扣得甲○○
    所有供殺害乙○○所用之藍波刀一把，乙○○旋經送醫急救
    ，始未發生死亡結果而未遂。
二、案經乙○○訴由臺北縣政府警察局板橋分局報告臺灣板橋地
    方法院檢察署檢察官偵查起訴。
    理  由
壹、證據能力方面：
    按傳聞法則之重要理論依據，在於傳聞證據未經當事人之反
    對詰問予以核實，乃予排斥，惟若當事人已放棄對原供述人
    之反對詰問權，於法院審判時表明同意該等傳聞證據可作為
    證據，基於證據資料愈豐富，愈有助於真實發現之理念，並
    貫徹刑事訴訟法修法加重當事人進行主義之精神，確認當事
    人對於證據能力有處分權之制度，傳聞證據經當事人同意作
    為證據，法院認為適當者，亦得為證據。另當事人於調查證
    據時，對於傳聞證據表示「沒有意見」、「不用再傳喚詰問
    」，而未於言詞辯論終結前聲明異議，應視為已有將該等傳
    聞證據採為證據之同意，此刑事訴訟法第一百五十九條之五
    定有明文。本案被告及檢察官於本院審理時中均已表示對證
    人余弘毅及卷內其他物證之證據能力無意見，迄本院辯論終
    結前，被告及檢察官亦均未爭執本案所引用證據之證據能力
    ，依刑事訴訟法第一百五十九條之五第二項之規定，應視為
    被告已同意本案相關之傳聞證據均可作為證據，本院斟酌本
    案引用之證據並非非法取得，亦無證明力明顯過低之情形，
    均得採為證據，先予敘明。
貳、實體方面
一、訊據被告甲○○固坦承伊曾於前揭時地持刀刺傷被害人乙○
    ○之事實不諱，惟矢口否認有何殺人之犯意，辯稱：伊當時
    喝除草劑下去，伊神智不清，也不知道有哪些傷害行為云云
    ，辯護人則為被告辯護稱：被告在公園之前已經喝除草劑，
    才去找乙○○，之後二人到公園時，被告的藥性發作，被告
    已經不知道發生什麼事，所以並無傷害之犯意云云。經查：
（一）上開事實，業經告訴人乙○○於偵訊時指證稱：當天伊前
      往公園運動，被告突然出現後表示「要跟他分手沒有這麼
      簡單」，並要求伊隨同前往至其子之機車行內談判，伊同
      意後，被告先行在前，伊則隨同在後跟被告離去，之後被
      告突然轉身，從衣領取出藍波刀，持刀往伊腹部刺入多刀
      ，伊雙手也因抵抗而受傷，伊倒坐於地，被告一邊刺一邊
      喊「要給你死」（臺語），復於本院審理時亦指證稱：當
      天伊大概下午六點多的時候，伊一個人去板橋市○○路上
      廣福公園運動，甲○○帶著刀子藏在衣服裡面，伊剛開始
      沒有看到刀子，甲○○找伊跟伊說要分手沒有那麼簡單，
      伊跟他說是你自己說要分手，伊說要不然去警察局講，甲
      ○○就生氣，後來伊就說不然去你兒子的摩托車的店裡講
      ，他兒子的機車店也在廣權路上，甲○○說好，伊走在後
      面他走在前面，走沒幾步路，他就轉身從他上衣取出一把
      刀子，直接刺伊的肚子二下，後來他就跑到他附近把他的
      摩托車牽過來，從車上拿出一罐像牛奶瓶的東西，拿在手
      上又跑到伊自己刺伊的肚子，伊有伸手去擋，所以伊的手
      也有受傷，他第二次來刺伊四、五刀，第二次刺到肚子和
      手，因為伊用手擋他，他在刺伊的時候，有用台語說要給
      伊死，後來伊看到警察來了，也有看到甲○○喝他手上那
      瓶東西，後來警察有去拉他才停手，警察在拉扯的時候，
      甲○○的刀子掉在地上他才沒有繼續刺伊等語綦詳，復有
      兇案現場照片十二幀、現場圖一紙，及於現場扣得被告所
      有持以行兇之藍波刀一把可資佐證。而觀諸亞東紀念醫院
      九十六年五月十四日診字第０九六００二０九０一號乙種
      診斷證明書所載被害人乙○○受有腹部穿刺傷併胃穿孔、
      右側胸部穿刺傷併氣血胸、左上肢多處深部割傷併活動性
      出血左腕關節神經肌肉損傷及韌帶斷裂、右上肢多處深部
      割傷併右小指動脈及神經斷裂等傷勢，核與告訴人指述被
      告揮刀刺傷之部位及其以徒手抵禦被告攻擊等情節均屬相
      符，堪予認定。
（二）按殺人未遂與傷害之區別，應以加害人有無殺意為斷；至
      其殺意之有無，雖不以兇器之種類及傷痕之多少等，為絕
      對之認定標準，但加害人下手之部位、用力之程度，仍非
      不可藉為判斷有無殺意之心證依據。故殺人未遂與傷害之
      區別，應以加害人有無殺意為斷，以戕害他人生命之故意
      ，著手於刺殺之實行而未發生死亡之結果，為殺人未遂；
      倘無使人喪失生命之故意，僅在使其身體、健康受到傷害
      ，則為傷害罪，二罪皆發生傷害之結果，祗其主觀犯意及
      身體傷害程度不同而已（最高法院五十一年台上字第一二
      九一號判例、八十四年度臺上字第三一七九號判決意旨參
      照）。查胸部及腹部為人體重要臟器所在，為人身要害，
      如以利器猛力攻擊，當有致死之虞，此為一般人所週知，
      且亦應為被告所明知，復觀之被告所持藍波刀刀鋒銳利，
      再參諸告訴人遭被告持該藍波刀相向刺殺，已造成腹部穿
      刺傷併胃穿孔、右側胸部穿刺傷併氣血胸、左上肢多處深
      部割傷併活動性出血左腕關節神經肌肉損傷及韌帶斷裂、
      右上肢多處深部割傷併右小指動脈及神經斷裂等傷害，且
      甲○○欲以日日春農藥灌食乙○○等情觀之，顯見被告確
      係基於殺人之犯意為之，其辯稱僅有傷害行為，並無殺害
      乙○○之犯意云云，核係事後卸責之詞，委不足採。
（三）又被告雖仍辯稱：伊當時喝除草劑下去，伊神智不清，也
      不知道有哪些傷害行為云云，然依證人即本案查獲員警余
      弘毅於本院審理時結證稱：當天被告手上有拿農藥和刀子
      向告訴人跑過去，當時告訴人在人行道，旁邊有人大喊殺
      人，其等趕快過去看，看到被告衝向告訴人，伊有看到被
      告喝他手上那個東西，是在他要彎過去告訴人那邊的位置
      ，伊不知道他喝下多少，之後他就拿刀子朝告訴人那邊向
      他攻擊，其等趕過去，被告當時有拿手上那罐東西要灌告
      訴人喝，告訴人沒有喝，因為她的嘴巴都是緊閉著沒有喝
      進去等語，嗣本院訊問證人於第一時間看到被害人之際，
      斯時告訴人之狀況為何，而證人答稱：伊第一時間看到被
      告之時，告訴人身上已經有傷，即有流血之狀況等語，再
      輔以證人余弘毅係司法警察人員，其與被告雙方並無仇隙
      ，衡情證人應無甘冒偽證之風險，而故意誣陷被告入罪之
      可能，足見證人余弘毅證述被告先將被害人乙○○刺傷後
      ，始飲用其攜帶農藥，而繼續持刀刺殺之案發情節，應非
      虛妄，自屬可採。退而言之，縱認被告供述等情為真，第
      按：所謂心神喪失或精神耗弱人之行為，係指其行為時在
      心神喪失或精神耗弱狀態中者而言，其有間發的精神病態
      者，即應以其行為是否出於心神喪失或耗弱狀態存在中，
      為不罰或得減之標準，不能由其犯罪後罹於精神病態，而
      與心神喪失或精神耗弱人之行為同論，最高法院二十九年
      上字第八六六號判例亦宣示同旨，準此，據被告於警詢時
      供稱：伊當時騎乘重機車經過板橋市○○路廣福公園前，
      發現被害人之機車停放在公園前，伊看見被害人後才服用
      除草劑，服用後再找被害人理論等語，隨之員警又詢問其
      為何案發當時會反目成仇，以藍波刀刺殺被害人乙○○時
      ，被告則答稱：雖然伊與乙○○是男女朋友，但是乙○○
      常以言詞刺激伊，伊對她之付出都是理所當然，導致伊心
      情不好，無法入眠，一直有輕生念頭，當時伊遇到乙○○
      時心情鬱悶，就拿出重機車上之日日春農藥及刀械，想要
      詢問乙○○為何會對伊如此等語，可知被告於案發前與被
      害人乙○○間存有感情糾紛，甚而情緒低落，有輕生尋短
      之念，應屬明確得知，然被告明知案發時被害人僅獨自一
      人，身旁無友人陪伴，其又為一柔弱女子，被告非但攜帶
      刀械與其談判，更於談判前飲用農藥，刻意使自己陷於易
      生意識模糊而傷人之心理狀態，依前揭最高法院判例意旨
      ，已屬原因自由行為，尚不得援引刑法第十九條之規定，
      以卸免其刑責。綜上所述，本案事證已臻明確，被告甲○
      ○之犯行洵堪認定。
二、被告甲○○雖已著手持刀殺害被害人，惟未生死亡之結果，
    其犯罪尚屬未遂，核其所為，係犯刑法第二百七十一條第二
    項、第一項之殺人未遂罪，依刑法第二十六條之規定，按既
    遂犯之刑度減輕其刑。又被告與告訴人乙○○間交往已有三
    年之久，且年近老邁，本可與其攜手共享晚年之福，卻因事
    後分手，因而傷痛莫名，輾轉難眠，被告係在極端失落、無
    助之狀態下，一時衝動，始持刀刺殺告訴人，又被告已於九
    十七年一月二十二日與告訴人達成和解，有本院審判筆錄在
    卷足稽，告訴人已願意原諒被告之行為，依其犯罪情狀，在
    客觀上足以引起一般人同情，如處以法定最低度刑，猶嫌過
    重，爰依刑法第五十九條之規定酌減其刑，並依法再遞減之
    。爰審酌被告素行良好，犯罪動機係因與告訴人有感情糾葛
    始持刀刺殺告訴人，告訴人所受傷勢之程度，及被告坦承持
    刀刺傷告訴人之事實，事後深具悔意，並已與告訴人和解，
    犯後態度尚稱良好等一切情狀，量處如主文所示之刑。扣案
    之藍波刀一把係被告所有且供犯罪所用之物，業據被告供承
    在卷，應依法宣告沒收，附此敘明。
據上論斷，應依刑事訴訟法第二百九十九條第一項前段，刑法第
二百七十一條第二項、第一項、第二十五條第二項、第五十九條
、第三十八條第一項第二款，判決如主文。
本案經檢察官連思藩到庭執行職務。
中    華    民    國    97    年    2     月    5     日
                  刑事第十八庭  審判長法  官  連育群
                                      法  官  吳幸娥
                                      法  官  王綽光
上列正本證明與原本無異。
如不服本判決，應於送達後十日內敘明上訴理由，向本院提出上
訴狀
                                      書記官  田世杰
中    華    民    國    97    年    2     月    5     日
附錄本案論罪科刑法條全文：
刑法第二百七十一條殺人者，處死刑、無期徒刑或十年以上有期
徒刑。
前項之未遂犯罰之。


司法院資訊處製作；財團法人民間司法改革基金會備份。
